臺灣花蓮地方法院民事裁定
111年度花補字第409號
原      告  章正琛  
上列原告與被告莊添壽間請求返還房屋事件，本院裁定如下：
    主      文
原告應於本裁定送達後10日內具狀陳報原告本件起訴狀所載訴之
聲明第一項欲請求被告返還之房屋詳細門牌號碼或建物建號，逾
期未補正，即駁回原告本件之訴。
原告應於本裁定送達後10日內，查報上開房屋之最新市場買賣客
觀交易價值證明（包括但不限於鑑價報告、房屋仲介行情證明等
，不得提出房屋課稅現值為依據）以查報上開房屋標的價額，另
以該房屋標的價額加上新臺幣貳拾肆萬伍仟元再加上新臺幣壹元
為本件訴訟標的價額，依民事訴訟法第77條之13規定核算裁判費
，並補繳本件第一審裁判費，逾期未補正，即駁回原告本件之訴
。
    理      由
一、按訴訟標的之價額，由法院核定；核定訴訟標的之價額，以
    起訴時之交易價額為準，無交易價額者，以原告就訴訟標的
    所有之利益為準；法院因核定訴訟標的之價額，得依職權調
    查證據。因財產權而起訴，其訴訟標的之金額或價額在新臺
    幣（下同）十萬元以下部分，徵收一千元；逾十萬元至一百
    萬元部分，每萬元徵收一百元；逾一百萬元至一千萬元部分
    ，每萬元徵收九十元；逾一千萬元至一億元部分，每萬元徵
    收八十元；逾一億元至十億元部分，每萬元徵收七十元；逾
    十億元部分，每萬元徵收六十元；其畸零之數不滿萬元者，
    以萬元計算。民事訴訟法第77條之1第1至3項、第77條之13
    分別定有明文。是法院於核定訴訟標的價額時，應以原告起
    訴請求法院裁判之聲明範圍為準。所謂起訴時之交易價額係
    指起訴時之市價而言，於訴訟標的無交易價額時，始以原告
    請求法院判決就訴訟標的所受利益之價額為準，而核定訴訟
    標的之價額，為法院應依職權調查之事項，不受當事人主張
    之拘束。又按起訴，應以訴狀表明下列各款事項，提出於法
    院為之：一、當事人及法定代理人。二、訴訟標的及其原因
    事實。三、應受判決事項之聲明。原告之訴，有下列各款情
    形之一，法院應以裁定駁回之。但其情形可以補正者，審判
    長應定期間先命補正：六、起訴不合程式或不備其他要件者
    。為民事訴訟法第244條第1項、第249條第1項第6款所明定
    。
二、經查、原告於民國111年9月1日以「民事調解聲請暨起訴狀
    （返還房屋等）」對被告提起本件訴訟。該起訴狀所載之訴
    之聲明為：「被告應將原告所有之房屋門牌號碼返還予原
    告。被告應給付原告所欠租金（107年7月18日至111年8月1
    8日）245,000元，及自111年8月18日起至返還房屋之日止每
    月5,000元類似租金之不當得利。被告應給付原告1元之損
    害賠償。調解起訴費用由被告負擔。」，另事實及理由僅
    記載「㈠被告於107年7月18日後租金未付。㈡111年3月29日寄
    郵局存證信函，郵局通知2次。㈢111年5月19日郵局存證信函
    影本及111年5月水電單一併放置於花蓮市○○○○街00號1樓之1
    （被告租屋地址）紗門上」等語。
三、就原告本件訴之聲明第1項請求部分，原告並未載明要請求
    被告返還哪一個房屋，事實理由也未提到，故該聲明並不特
    定，顯有違上開規定，故請原告應於收受本裁定送達10日內
    具狀陳報本件訴之聲明第1項請求之標的房屋詳細之門牌號
    碼或建物建號，逾期未陳報，即依上開規定駁回原告本件之
    起訴，爰裁定如主文第1項所示。
四、又原告本件起訴並未繳納裁判費，查就原告本件就上開訴之
    聲明第1項請求部分係以上開房屋返還請求權為訴訟標的，
    其訴訟標的之價額應以系爭房屋之交易價額為準。所謂交易
    價額，應以市價為準。惟原告並未提出任何資料可佐證上開
    房屋之市價資料，爰依上開規定及說明，請原告應於收受本
    件裁定送達10日內提出鑑價機構就上開房屋之鑑價報告《不
    得以房屋課稅現值為依據，按：稅捐機關之課稅現值並非房
    屋之交易價額（市價），不得以之為系爭訴訟標的價額》，
    以查報上開房屋價額，並以為原告上開訴之聲明第1項請求
    部分之訴訟標的價額，另上開訴之聲明第2項後段請求相當
    於租金不當得利部分，依民事訴訟法第77條之2第2項規定，
    應為上開訴之聲明第1項請求部分之附帶請求，故不徵收裁
    判費。又原告上開訴之聲明第2項前段請求租金部分，訴訟
    標的價額核定為245,000元。又原告上開訴之聲明第3項請求
    損害賠償部分，訴訟標的價額核定為1元。據上，依民事訴
    訟法第77條之2第1項前段規定，本件全部訴訟標的價額應核
    定為上開房屋價額加上245,000元再加上1元之金額，請原告
    依民事訴訟法第77條之13所定費率核算第一審裁判費，於收
    受本裁定翌日起10日內向本院補繳第一審裁判費，逾期未補
    正，即依上開規定駁回原告本件之訴，爰裁定如主文第2項
    所示。
中　　華　　民　　國　　111 　年　　10　　月　　25　　日
                  花蓮簡易庭    法  官  鍾志雄
以上正本係照原本作成。
本裁定不得抗告。　　　　　　　　　
中　　華　　民　　國　　111 　年　　10　　月　　25　　日
                                書記官  胡釋云